臺灣高雄地方法院刑事判決　　　　　　　96年度易字第1953號
公　訴　人　臺灣高雄地方法院檢察署檢察官
被　　　告　甲○○
　　　　　　乙○
上列被告因賭博案件，經檢察官聲請簡易判決處刑（96年度速偵
字第156 號），本院高雄簡易庭認不應以簡易判決處刑（96年度
簡字第1852號），改依通常程序審理，判決如下：
    主  文
甲○○共同犯圖利聚眾賭博罪，處有期徒刑參月，減為有期徒刑
壹月又拾伍日，如易科罰金，以新台幣壹仟元折算壹日。扣案天
九牌參拾貳張、撲克牌肆拾肆張、骰子貳顆及賭資新台幣壹仟元
均沒收。
乙○共同犯圖利聚眾賭博罪，處有期徒刑貳月，減為有期徒刑壹
月，如易科罰金，以新台幣壹仟元折算壹日。扣案天九牌參拾貳
張、撲克牌肆拾肆張、骰子貳顆及賭資新台幣壹仟元均沒收。緩
刑貳年。
    事  實
一、甲○○與乙○共同基於意圖營利提供場所聚眾賭博之集合犯
    意聯絡，自民國96年3 月20日14時30分許起至同年月21日14
    時50分許止，由甲○○提供其位在高雄市楠梓區○○○路18
    5 號住處為公眾得出入之賭博場所，並以天九牌及骰子等物
    作為賭具，提供不特定之人賭博財物之用；乙○則自96年3
    月21日13時10分許起至同日14時50分許止，在甲○○上址住
    處負責門口把風並過濾入場賭客之工作。而該賭場係由賭客
    輪流作莊，莊家依1 比1 之比率與其餘持牌之賭客比點數大
    小以定輸贏，其餘未持牌之賭客則可插花押注，每次押注新
    臺幣（下同）100 元至500 元不等。甲○○則向莊家以每小
    時「1 板」為單位，抽頭「板仔錢」200 元。嗣經警於96年
    3 月21日14時50分許，獲報至上開處所臨檢而查悉上情，並
    當場扣得賭博之器具天九牌32張、撲克牌44張、骰子2 顆及
    在賭檯查獲之財物現金1000元。
二、案經高雄市政府警察局楠梓分局報告臺灣高雄地方法院檢察
    署檢察官偵查後聲請簡易判決處刑，本院認不應逕以簡易判
    決處刑，改依通常程序審理。
    理  由
壹、程序方面：
一、證據能力：
  (一)按證人、鑑定人依法應具結而未具結者，其證言或鑑定意見
    ，不得作為證據，同法第158 條之3 定有明文。是由上開條
    文反面解釋可知，證人凡依法應具結而經具結者，即有證據
    能力。證人即共同被告甲○○、乙○於偵查中經具結所為之
    證言，依上開規定自均有證據能力。
  (二)第按被告以外之人（包括證人、鑑定人、告訴人、被害人及
    共同被告等）於審判外之陳述雖不符刑事訴訟法第159 條之
    1 至之4 等4 條之規定，而經當事人於審判程序同意作為證
    據，法院審酌該言詞陳述或書面陳述作成時之情況，認為適
    當者，亦得為證據；當事人、代理人或辯護人於法院調查證
    據時，知有刑事訴訟法第159 條第1 項不得為證據之情形，
    而未於言詞辯論終結前聲明異議者，視為有前項之同意，同
    法第159 條之5 定有明文。本件被告甲○○、乙○於警詢中
    個別所為陳述，亦均據除被告自己外之他共同被告、檢察官
    表明同意於本院審理中引為證據；證人即現場賭客陳額、黃
    徐碧雲、吳棗、林清志、鄭竹桃、何美女、劉子龍、潘描、
    蔡錦、鄒秀枝、朱玉鳳、林淑梅、郭鏡清、林郭美英、施
    吳梅馨、胡志遠及王甘阿銀於警詢之陳述及高雄市政府警察
    局楠梓分局搜索扣押筆錄及扣押物品目錄表等件，於本院審
    判程序業經檢察官及被告甲○○、乙○表明同意作為證據使
    用，本院審酌上開證據之取得並無任何違背法定程序之情事
    ，與待證事實有關聯性，依其作成時之情況，認為適當，依
    上開規定，均得為證據。
  (三)再按，傳聞法則乃對於被告以外之人於審判外之言詞或書面
    陳述，亦即針對被告以外之人於審判外以言詞或書面所為之
    供述證據所為之規範。卷附現場相片2 張，乃以科學、機械
    之方式，對於當時狀況所為忠實且正確之記錄，性質上並非
    供述證據，自無刑事訴訟法第159 條第1 項規定之適用，附
    此敘明。
貳、實體方面：
一、訊據被告甲○○、乙○對於上揭事實均坦承不諱，核與證人
    即現場賭客陳額、黃徐碧雲、吳棗、林清志、鄭竹桃、何美
    女、劉子龍、潘描、蔡錦、鄒秀枝、朱玉鳳、林淑梅、郭
    鏡清、林郭美英、施吳梅馨、胡志遠及王甘阿銀在警詢時證
    述情節大致相符，復有現場照片2 張附卷可稽，及扣案之天
    九牌32張、撲克牌44張、骰子2 顆及賭資1000元可佐，足認
    被告2 人之自白與事實相符，堪可採為本件論罪科刑之依據
    。本件事證明確，被告2 人之犯行均堪認定，應依法論科。
二、按高雄市楠梓區○○○路185 號之房屋雖係住宅，然被告甲
    ○○將之提供由不特定之多數人出入賭博，已屬公眾得出入
    場所。是核被告甲○○、乙○所為，均係犯刑法第268 條前
    段之意圖營利供給賭博場所罪、同條後段之意圖營利聚眾賭
    博罪。被告2 人就上開二犯行間，有犯意聯絡及行為分擔，
    均為共同正犯。次按立法者針對特定刑罰規範之構成要件，
    已預設該犯罪行為之本質係持續實行之複數行為，具備反覆
    、延續之行為特徵，而將之總括或擬制為一個構成要件之集
    合犯行為，因其刑法評價上為構成要件之行為單數，認應僅
    成立一罪。則行為人基於概括之犯意，在密切接近之一定時
    、地持續實行之複次行為，倘依社會通念，於客觀上認為符
    合一個反覆、延續性之行為觀念者，於刑法評價上，即應僅
    成立一罪，學理上所稱「集合犯」之職業性、營業性或收集
    性等具有重複特質之犯罪均屬之，例如經營、從事業務、收
    集、販賣、製造、散佈等行為概念者是（最高法院95年臺上
    字第1079號判決要旨參照）。本件被告甲○○自96年3 月20
    日14時30分許起至同年月21日14時50分許經警查獲止，提供
    上揭場所聚集不特定之人賭博財物，並藉此抽頭牟利，此種
    犯罪形態，本質上乃具有反覆、延續之特質，依社會通念，
    被告2 人之行為即應屬前揭學理上所稱具有營業性之重複特
    質之「集合犯」，應認僅成立一罪。又被告2 人所犯意圖營
    利供給賭博場所、聚眾賭博二罪間，係基於一意圖營利聚眾
    賭博之犯意，達成其同一犯罪所為之各個舉動，應屬法律概
    念之一行為，其一行為觸犯上開二罪名，為想像競合犯，應
    依刑法第55條之規定，從一重之意圖營利聚眾賭博罪處斷。
    爰審酌被告2 人為貪圖不法利益，而提供賭博場所及賭具，
    供他人賭博輸贏財物，並約定抽頭以牟利，其行為均足以破
    壞社會善良風氣，惟念及被告2 人於本院審理中均坦承犯行
    ，且被告甲○○就上開意圖營利供給賭博場所並聚眾賭博犯
    行，係處於主導地位，而被告乙○則係擔任把風工作，及被
    告2 人犯罪手段、期間長短、所得利益，且其2 人均無犯罪
    前科，有臺灣高雄地方法院檢察署刑案資料查註紀錄表及臺
    灣高等法院被告前案紀錄表各1 紙在卷可考，素行尚佳等一
    切情狀，分別量處如主文所示之刑。又本件被告2 人行為時
    係在96年4 月24日以前，均合於中華民國96年罪犯減刑條例
    之減刑規定，應減其宣告刑2 分之1 ，並考量本件犯罪情節
    之輕重，及被告甲○○係小學畢業，擔任家管，經濟狀況貧
    寒；被告乙○係國小肄業，無業，經濟狀況小康等情（見警
    卷第5 、9 頁關於被告2 人教育程度、職業及家庭經濟狀況
    欄之記載），分別諭知如主文所示之易科罰金折算標準，以
    資懲儆。另查，被告乙○前未曾犯罪受有期徒刑以上刑之宣
    告，已如前述，且犯後始終坦承犯行，態度良好，並審酌其
    所參與角色僅係擔任把風過濾客人之工作，且擔任該工作僅
    1 小時餘即遭查獲，及其把風之代價即200 元之酬勞亦非甚
    高，其因一時失慮，致觸犯本件犯行，諒經此刑之宣告後，
    應知警惕而信無再犯之虞，本院認其所宣告之刑以暫不執行
    為適當，爰依刑法第74條第1 項第1 款之規定，併予宣告緩
    刑2 年，以啟自新。又扣案之天九牌32張、撲克牌44張、骰
    子2 顆及現金1000元等物均係在現場賭檯下所查扣之物之情
    ，有證人鄭竹桃、何美女、劉子龍及潘描等人於警詢之證述
    可參（警卷第24-36 頁），分別為當場賭博之器具或在賭檯
    查獲之財物，不問屬於犯人與否，均沒收之。
三、不另為無罪諭知部分
（一）聲請簡易判決處刑意旨略以：被告甲○○自96年3 月20日
      起至同年月21日14時50分許止，提供其高雄市楠梓區○○
      ○路185 號住處為公眾得出入之賭博場所，並以天九牌及
      骰子為賭具，提供不特定之人賭博財物；被告乙○則於96
      年3 月21日下午1 時10分許，在甲○○住處上址負責過濾
      入場之賭客。該賭場由賭客輪流作莊，莊家依1 比1 之比
      率與其餘持牌之賭客比點數大小以定輸贏，其餘未持牌之
      賭客則可插花押注，每次押注100 元至500 元不等。被告
      甲○○則向莊家以每小時「1 板」為單位，抽頭「板仔錢
      」200 元。嗣經警於96年3 月21日14時50分許在上址查獲
      上情，因認被告2 人另涉犯刑法第266 條之賭博罪嫌等語
      。
（二）惟按犯罪事實應依證據認定之，無證據不得認定犯罪事實
      。又不能證明被告犯罪者，應諭知無罪之判決，刑事訴訟
      法第154 條第2 項、第301 條第1 項分別定有明文。而訊
      據被告甲○○固坦承有提供場所及賭具，並聚集不特定之
      人供其賭博，被告乙○亦坦承有為上開賭場把風之事實，
      惟均否認有參與賭博之犯行。經查，該賭場係由賭客輪流
      作莊，莊家依1 比1 之比率與其餘持牌之賭客比點數大小
      以定輸贏，其餘未持牌之賭客則可插花押注，每次押注10
      0 元至500 元不等，被告甲○○則向莊家以每小時「1 板
      」為單位，抽頭「板仔錢」200 元以營利及被告乙○在上
      開賭場擔任門口把風並過濾客人之工作等情，已如前述，
      則被告2 人固有共同意圖營利供給賭博場所及聚眾賭博之
      犯行，惟究難據此逕認被告2 人亦有參與賭博犯行，此外
      ，遍查全卷亦無有關被告2 人亦有與賭客對賭之事證，故
      上開聲請意旨所指被告2 人另涉犯賭博罪嫌部分，本應為
      無罪之諭知，惟聲請意旨認該部分犯行與被告前開所犯之
      意圖營利供給賭博場所、聚眾賭博犯行間有想像競合犯之
      裁判上一罪關係，爰不另為無罪之諭知，附此敘明。
據上論斷，應依刑事訴訟法第452 條、第299 條第1 項前段，刑
法第28條、第268 條、第55條、第266 條第2 項、第41條第1 項
前段，第74條第1 項第1 款，刑法施行法第1 條之1 ，中華民國
96年罪犯減刑條例第2 條第1 項第3 款、第7 條第2 項，判決如
主文。
本案經檢察官洪信旭到庭執行職務。
中　　華　　民　　國　　96　　年　　8 　　月　　31　　日
                    刑事第十三庭  法　官  蔣志宗
以上正本證明與原本無異。
如不服本判決，應於收受送達後10日內向本院提出上訴書狀。
中　　華　　民　　國　　96　　年　　9 　　月　　4 　　日
  　　　　　　　　　 　　　       書記官　盧聰明
附錄本判決論罪科刑之法條：
中華民國刑法第268條
意圖營利，供給賭博場所或聚眾賭博者，處3 年以下有期徒刑，
得併科3 千元以下罰金。
